【裁判字號】    97,上訴,5034
【裁判日期】    971231
【裁判案由】    違反槍砲彈藥刀械管制條例
【裁判全文】
臺灣高等法院刑事判決                97年度上訴字第5034號
上  訴  人  臺灣臺北地方法院檢察署檢察官
被      告  甲○○○
指定辯護人  本院公設辯護人  郭書益
上列上訴人因被告違反槍砲彈藥刀械管制條例案件，不服臺灣臺
北地方法院97年度訴字第1239號，中華民國97年9月30日第一審
判決（起訴案號：臺灣臺北地方法院檢察署97年度偵字第7189號
），提起上訴，本院判決如下：
    主  文
上訴駁回。
    理  由
一、本案經本院審理結果，認第一審判決對被告甲○○○為無罪
    之諭知，核無不當，應予維持，並引用第一審判決書記載之
    證據及理由（如附件）。
二、上訴意旨略以：被告甲○○○坦承扣案仿BERETTA廠M九型半
    自動手槍製造之槍枝（含彈匣1個）1支，及子彈3顆，係其
    所使用之車牌號碼UT-2236號自用小客貨車上查獲之事實，
    核與證人即現場查獲之警員蔡明宏具結證詞相符，並有現場
    查獲照片（偵卷第24頁至第27頁）及扣案槍彈可佐。而扣案
    槍彈經鑑定結果，認有殺傷力，此亦有內政部警政署刑事警
    察局97年4月17日刑鑑字第0970045822號槍彈鑑定書在卷足
    憑。被告迭於警詢及偵查中供稱上揭自小客貨車均為其所使
    用，住在車上約1年多等語。而該車空間狹小，並無管領不
    易情事，則被告對於自己所管理之領域，放置前揭槍枝一節
    ，何能諉稱不知？況扣案槍枝查有上油擦拭一情，業據證人
    即採證警員林子耘到庭結證明確，足徵扣案槍枝平時並未疏
    於保養。而被告自承其胞弟於94年9月16日身故後，即接管
    上揭車輛，作為平日睡覺之用，況被告自承包槍之衣物為其
    作為擦腳使用，益徵被告明知扣案槍彈存在而持有之。原審
    判決未斟酌上揭事證，憑信被告之辯解而認定被告對於上揭
    車輛上置放扣案槍彈一事不知情，而為無罪之諭知，難謂妥
    適，為此請求上訴等語。
三、查：扣案槍枝係在前開小客貨車上左後座腳踏板上查獲，查
    獲時係由被告所有之綠色衣服覆蓋槍枝上方，此業經本院勘
    驗警察查獲扣案槍枝之現場錄影VCD，並製有勘驗筆錄可證
    (見本院卷第30頁)，可知查獲槍枝，並非由衣服包裹放置，
    是證人即查獲扣案槍枝之警員蔡明宏結證所述：搜索過程無
    須搬動座椅，即發現扣案之手槍、彈匣及子彈放在一起，以
    一件短袖衣服包裹住，放在車內中排座位下堆放雜物及大量
    衣物處等語不符。至於被告雖曾於檢察官訊問「包槍綠色衣
    服是否你所有？」時，回答「是，我是拿來擦腳的」等語，
    似係承認槍枝查獲時，係以衣服包覆以妥適放置。然被告亦
    供稱：我當時在車外，看到警察把綠色擦腳布拿起來，就說
    有槍枝，警察拿起來時說是包著等語。而被告於警察搜索前
    開車輛時，原係坐在右後車門旁，於警察開始著手搜索時，
    即請被告離開車輛，有前開勘驗筆錄可按（見本院卷第30頁
    背面)，是以被告於警察搜出前開槍枝時，既未在車內，當
    有可能未目睹槍枝出現狀態，則被告供稱槍枝係用衣物包裹
    一節，應係聽聞警察所述後之認知，惟被告此部分之自白既
    與本院勘驗槍枝扣案情形並不相符，自非可採。由此可知，
    被告於槍枝查扣時，對於槍枝保管態並非明瞭。再以扣案槍
    枝並未經妥適包覆後存放，而係任意放置在腳踏墊上，則該
    槍枝非刻意隱藏在前開小客貨車上應可認定，否則當不致任
    意放置在車後座腳踏墊上而無任何保護措施。次查，扣案槍
    枝查扣時，係塗有大量油在表面，且有明顯擦拭痕，且槍枝
    無法採集明顯及潛在指紋，完全無任何殘缺指紋，此亦經證
    人即負責採證之警員林子耘於原審結證屬實 (見原審卷第38
    頁背面)，依此可知，此槍枝之持有者對於槍枝有相當之專
    業知識，其於放置槍枝前，為避免查緝而將曾持有槍枝之指
    紋以專業手法除去，再輔以上油方式加重採證難度，然警察
    查扣本件槍枝之現場，並未扣得任何保管槍枝之物品，此從
    警察於扣得槍枝後，仍繼續搜查該小客貨車 (見勘驗筆錄，
    本院卷第30頁)，而扣押物中並無保養槍枝之物品，復有台
    北縣政府警察局淡水分局扣押物品目錄表可憑 (見偵字卷第
    14 頁)，可知扣押槍枝非在該小客貨車內保養上油後放置。
    參以證人林子耘亦曾於原審證稱：... 請我過去採證，同事
    還向我說這名嫌犯，用一個毛巾包裹槍枝，並且用力擦拭這
    個槍枝，試圖擦拭掉他的指紋等語 (見原審卷第38頁背面)
    ，然被告經警於車上查獲槍枝後，既未曾觸摸過扣案槍技，
    甚且還直言「那不是我的，我不要摸.. 」，有勘驗筆錄可
    憑(見本院卷第30頁)，足見查獲扣案槍枝之警員，於查扣之
    始即刻意營造被告曾持有扣案槍枝之狀態。然扣按槍枝既非
    在查獲地點有保養上油之佐證，除無法在扣案槍枝上採集被
    告指紋外，復無法證明被告曾試圖湮滅證據，自難認被告曾
    持有扣案槍枝。末查，查獲槍枝之小客貨車車主為被告之胞
    弟張簡玉裕（已歿），此有該車車籍查詢基本資料附卷足憑
    （見偵卷第22頁），車齡老舊。再觀諸現場採證照片（見偵
    字卷第24頁至第27頁），車號UT-2236號自用小客貨車停放
    處所係道路旁，路邊為大片之樹林及草叢，該車前後尚有其
    他車輛停放，該車之車牌僅一端斜掛於車頭左前側，車體外
    觀斑駁、破舊，駕駛座旁車窗玻璃已呈白色碎裂狀，車況不
    佳，任何第3人均可任意放置物品入內。從而，本件槍枝除
    係在被告平日休息之小客貨上查獲外，其餘在客觀上均無被
    告持有之積極證據。被告辯解，並非全然不可信。公訴人所
    提證據及指出證明之方法，使本院為有罪之心證，此外，復
    查無其他積極證據足資認定被告涉有公訴人所指前揭犯行，
    自不能遽律被告以槍砲彈藥刀械管制條例第8條第4項未經許
    可持有其他可發射子彈具殺傷力之槍枝，及同法第12條第4
    項未經許可持有子彈罪，原審為被告無罪之諭知，經核尚無
    不合，檢察官仍執詞上訴，指摘原判決不當，求為有罪之判
    決，為無理由，應予駁回。
四、據上論結，應依刑事訴訟法第373條、第368條，判決如主文
    。
本案經檢察官王清杰到庭執行職務。
中    華    民    國    97    年    12    月    31    日
            刑事第二十二庭審判長法  官  何菁莪
                                法  官  李麗珠
                                法  官  洪于智
以上正本證明與原本無異。
如不服本判決，應於收受送達後10日內向本院提出上訴書狀，其
未敘述上訴之理由者並得於提起上訴後10日內向本院補提理由書
（均須按他造當事人之人數附繕本）「切勿逕送上級法院」。
                                書記官  柯月英
中    華    民    國    98    年    1     月    6     日


司法院資訊處製作；財團法人民間司法改革基金會備份。
